【裁判字號】    89,重訴,878
【裁判日期】    890919
【裁判案由】    清償借款
【裁判全文】
臺灣臺北地方法院民事判決  八十九年度重訴字第八七八號
    原      告  台灣土地銀行
    法定代理人  甲○○
    訴訟代理人  己○○
                戊○○
    被      告  丁○○○
                乙○○
    右二人共同
    訴訟代理人  丙○○        .
右當事人間請求給付借款事件，本院判決如左：
    主    文
被告應連帶給付原告新台幣參佰萬捌仟捌佰貳拾參元，及自民國八十九年六月二十三
日起至清償日止，按年息百分之九點一七計算之利息，並自民國八十九年六月二十三
日起至清償日止，按上開利率百分之二十計付違約金。
訴訟費用由被告連帶負擔。
    事    實
甲、原告方面：
壹、聲明：如主文所示。
貳、陳述：被告丁○○○於民國八十七年九月四日邀同乙○○為連帶保證人，向原告
    借款新台幣（下同）陸佰柒拾萬元，期限三年，即自八十七年九月四日起至九十
    年九月四日止，約定利息按年息百分之九點四計算，每期一個月，按期付息一次
    ，到期還清本金，如有一期未履行時，即視為全部到期，逾期清償在六個月以內
    者，按上開利率百分之十，超過六個月者，超過部份按上開利率百分之二十計付
    違約金，被告自八十八年一月六日起即未依約定繳納利息，連經催討無效，尚有
    如原告訴之聲明之金額尚未受償，依約定書第六條第一項約定，立約人任何一宗
    債務不依約付息時，即視為全部到期，被告自應負給付之責任。嗣經向臺灣屏東
    地方法院聲請拍賣被告之財產，拍定後尚不足清償原告參百萬八千八百二十三元
    及自八十六年六月二十三日以後之利息及違約金。
參、證據：提出借據及約定書影本、帳卡影本、臺灣屏東地方法院民事執行處強制執
    行金額計算書分配表影本及掛號郵件收件回執等件為證。
乙、被告方面：
壹、聲明：駁回原告之訴，訴訟費用由原告負擔。
貳、陳述：
一、系爭借據雖為陸佰柒拾萬元，惟因原告所聲請強制執行之拍賣共同抵押物（即臺
    灣屏東地方法院八十八年度執字第一四一○九號案）之事件，已於八十九年六月
    十三日已由他人以四百八十萬元得標買受，原告亦可依法向其執行法院洽領抵償
    本件之借款，餘債亦僅剩一百九十萬元，而原告竟不恤被告負擔債務擴大之困境
    ，卻仍執意訴請本件清償借款六百七十萬元，為免不利被告裁判時而又浪費逾額
    之裁判費四萬八千元，故原告之故意超逾債權之起訴行為，其中之上開拍定金額
    四百八十萬元原告既可洽領抵償在案，顯然並無再行裁判必要與實益，依法應予
    駁回。
二、本件係被告丁○○○於八十七年七月二十三日提供不動產四筆共同擔保向原告申
    貸建築融資借款六百七十萬元，由被告乙○○為連帶保證人，因係個人建築融資
    借款，依社會習慣及金融銀行之慣例，均可待申貸人將其提供抵押房地興建完工
    售予他人時，債務人即可向債權銀行辦理分戶申貸及要求部分清償與塗銷，充其
    量僅需付少許之違約金，債權銀行均無為難或不准之理，始為公依正義之互惠原
    則。惟本件被告於八十七年十二月二十九日及八十八年二月二十八日分別兩次以
    文函向原告申請，將如原申貸案原告所分別估值之房地三百萬元清償原告，惟原
    告一再為難消極不予置理，嗣亦拒絕接受如原准貸卷內房地估值三百萬元准予部
    分清償，原告執意為難被告與購屋戶第三人謝男雄外，又強勢命被告須清償全部
    貸款六百七十萬元始肯辦理，茲因被告一時無法湊出此大巨款，因此原告即查封
    、拍賣上述房地，實有違公平誠信原則。（尤其額連帶保證人乙○○之權益及債
    務負擔損害更大）。
三、綜上所陳，原告所指被告拒不償還借款，其非事實，而是被告已相繼兩次向原告
    表明要部分清償債款，惟遭原告藉故為難拒絕，有卷附函文可證，原告本先於八
    十七年七月二十日准被告以三百萬元部分清償，惟經兩造撤訴案後，竟又反悔失
    信，因此連帶保證人乙○○確可具有抗辯之理，原告實不該將此可受償之款項，
    再由連帶保證人來負擔清償，始為正辦。退萬步言，原告確拒受償被告之三百萬
    元，其過失責任兩造理應分擔，另又可向臺灣屏東地方法院領取四百八十萬元，
    另其剩餘債權亦非六百七十萬元，原告訴之債權（拍定款）四百八十萬元確無裁
    判之實益，應予駁回。
四、民事訴訟法第五百二十一條規定支付命令與確定判決有同一之效力，查依據臺灣
    高等法院八十九年七月十八日八十九年抗字第一八四八號民事裁定略以：經查本
    件相對人（即原告）曾於八十八年四月二十三日向原法院民事庭聲請核發支付命
    令，抗告人（被告）．．．雖於八十八年五月十三日聲明異議，惟旋於八十八年
    七月二十七日向原法院具狀撤回異議，致該支付命令於八十八年五月二十六日確
    定，業經本院調閱原審法院八十八年度促字第一八六三六號支付命令卷及八十八
    年重訴字第一五○七號清償借款卷查明無訛，此可足證系爭本件清償借款事件，
    於八十八年五月二十六日其支付命令已確定在案，與確定判決即有同一之效力，
    原告又提起同一之訴，有濫訴之嫌，依一事不再理原則，應予駁回原告之訴。
參、證據：提出八十七年十二月二十九日函、八十八年七月二十日函、臺灣屏東地方
    法院民事執行處通知、臺灣高等法院八十九年度抗字第一八四八號民事裁定等件
    為證。
    理    由
一、本件原告主張之事實，已據其提出借據及約定書影本、帳卡影本、臺灣屏東地方
    法院民事執行處強制執行金額計算書分配表影本及掛號郵件收件回執等件為證，
    核屬相符，自堪信為真實。
二、被告雖辯稱：本件原告可另件臺灣屏東地方法院八十八年度執字第一四一○九號
    拍賣抵押物事件（已由他人以四百八十萬元得標買受）抵償，餘債亦僅剩一百九
    十萬元，故原告超逾上開拍定金額四百八十萬元顯無再行裁判必要應予駁回。另
    本件係被告丁○○○提供不動產四筆擔保借款六百七十萬元，由被告乙○○為連
    帶保證人，因係個人建築融資借款，依習慣及慣例可待申貸人將其提供抵押房地
    興建完工售予他人時，債務人即可向債權銀行辦理分戶申貸及要求部分清償與塗
    銷，債權銀行均無為難或不准之理。惟被告於向原告申請，將如原申貸案原告所
    分別估值之房地三百萬元清償原告，原告一再為難消極不予置理，亦拒絕接受三
    百萬元准予部分清償，並強勢命被告須清償全部貸款六百七十萬元始肯辦理，因
    被告無法湊此巨款，原告即查封、拍賣上述房地；再依臺灣高等法院八十九年七
    月十八日八十九年抗字第一八四八號民事裁定認原告曾於八十八年四月二十三日
    向原法院民事庭聲請核發支付命令，抗告人（即被告）．．．雖於八十八年五月
    十三日聲明異議，惟旋於八十八年七月二十七日向原法院具狀撤回異議，致該支
    付命令於八十八年五月二十六日確定，是系爭本件清償借款事件，於八十八年五
    月二十六日其支付命令已確定在案，與確定判決即有同一之效力，原告又提起同
    一之訴，有濫訴之嫌，依一事不再理原則，應予駁回原告之訴等語，然按債務人
    對於支付命令於法定期間提出異議者，支付命令失其效力，以債權人支付命令之
    聲請，視為起訴或聲請調解，民事訴訟法第五百十九條第一項定有明文，是依前
    開條文，債務人一旦異議，該督促程序即告終結，不待法院裁判，即能獨立發生
    訴訟上之效果，其性質上不許撤回，若許債務人任意撤回，則已失效之支付命令
    又回復其效力，而視為起訴或聲請調解所進行之訴訟程序亦屬徒勞，不合訴訟經
    濟及安定之原則，故債務人異議後即不得撤回異議，是本件被告雖有撤回異議之
    行為，該支付命令既失其效力，並無被告所稱一事不再理或濫訴之問題；至於被
    告稱本件係因原告不接受其部分清償所致等語，惟按民法第三百十八條第一項前
    段規定：債務人無為一部清償之權利，本件被告欲清償部分欠款，為原告所不允
    ，惟此為原告之權利，兩造即仍應依原訂契約履行。至於兩造前於本院八十八年
    度重訴字第一五○七號請求清償借款事件撤回一事，經查被告所提出之本院八十
    八年八月七日北院民亮八十八重訴字第一五○七號函，其內容略為兩造經合法通
    知未到場視為合意停止訴訟程序，經依職權續行訴訟，合法通知無正當理由仍未
    到場，依民事訴訟法第一百九十一條規定視為原告撤回其訴，是該訴訟係因原告
    依民事訴訟法第一百九十一條規定視為撤回其訴，與一般原告請求撤回訴訟之情
    形不同，尚難據此即認兩造就此有和解或同意部分清償之情，且被告對兩造有和
    解或同意部分清償一節，亦僅被告一方之信函，未有其他足為採信之證據提出，
    實難遽採信被告上開主張。
三、綜上所述，原告依消費借貸及連帶保證契約請求被告連帶給付借款參佰萬捌仟捌
    佰貳拾參元，及自八十九年六月二十三日起至清償日止，按年息百分之九點一七
    計算之利息，並自八十九年六月二十三日起至清償日止，按上開利率百分之二十
    計付違約金為有理由，應予准許。
結論：本件原告之訴為有理由，依民事訴訟法第八十五條第二項，判決如主文。
中      華      民      國    八十九    年      九      月     十九     日
                                民事第四庭法      官  蔡政哲
右為正本係照原本作成
如對本判決上訴，須於判決送達後廿日內向本院提出上訴狀
中      華      民      國    八十九    年      九      月     二十     日
                                          法院書記官  林鈴芬


司法院資訊處製作；財團法人民間司法改革基金會備份。
